臺灣桃園地方法院刑事判決　
111年度交簡上字第120號
上  訴  人  臺灣桃園地方檢察署檢察官 
被      告  林楷叡


上列上訴人因被告過失傷害案件，不服本院中華民國111年3月7
日所為110年度桃交簡字第3193號第一審刑事簡易判決（聲請簡
易判決處刑書案號：110年度偵字第21419號），提起上訴，本院
管轄之第二審合議庭判決如下：
    主  文
原判決撤銷。
林楷叡犯過失致重傷罪，處有期徒刑肆月，如易科罰金，以新台
幣壹仟元折算壹日。緩刑貳年。
    犯罪事實
林楷叡於民國110年1月2日下午4時26分許，騎乘車牌號碼00-000
號大型重型機車沿桃園市大溪區台七乙線道路由三峽往大溪方向
行駛，行經桃園市大溪區台七乙線8公里500公尺之設有彎道標誌
之路段，本應注意行經設有彎道標誌之路段，應減速慢行，作隨
時停車之準備，依當時天候晴、日間自然光線、柏油路面乾燥、
無缺陷、無障礙物、視距良好等情況，並無不能注意之情形，竟
疏未減速慢行而貿然駛經彎道，因而失控倒地並人車向右前方滑
行，撞及坐在該路段外花圃緣石處之黃婉甄、林柏宇（未據告訴
），黃婉甄受有脾臟撕裂傷及低血容性休克等傷害，同日即行脾
臟完全切除手術而達重傷害程度。
    理  由
壹、證據能力部分：
　　本判決所引用為判斷基礎之下列證據，關於傳聞供述證據，
    檢察官、被告林楷叡於審判程序中均同意作為證據使用，本
    院審酌該等證據作成時情況，並無違法或不當取證，亦無顯
    不可信，而認為適當，均有證據能力；非供述證據，均依法
    定程序取得，經合法調查程序，與待證事實間復具相當關聯
    性，無不得為證據情形，依同法第158條之4規定反面解釋，
    亦具證據能力。
貳、認定犯罪事實所憑之證據及理由：
一、上開車禍事故事實，業據被告於本院審理時坦承不諱，核與
    告訴人黃婉甄於警詢、偵查中及證人林柏宇於警詢中證述情
    節相符，復有道路交通事故現場圖、道路交通事故調查報告
    表㈠㈡、監視器畫面光碟、檢察官勘驗筆錄暨錄影畫面截圖、
    桃園市政府車輛行車事故鑑定會鑑定意見書及現場車禍照片
    等附卷可稽。
二、行車速度，依速限標誌或標線之規定，無速限標誌或標線者
    ，應依下列規定：二、行經設有彎道標誌之路段，應減速慢
    行，作隨時停車之準備，道路交通安全規則第93條第1項第2
    款定有明文。查被告領有大型重型機車駕駛執照，有公路監
    理電子閘門證號查詢機車駕駛人附卷可稽，其對於前開規定
    自應知之甚詳並應予遵守，而本案事故發生地點係設有彎道
    標誌路段，有道路交通事故現場圖、道路交通事故調查報告
    表㈠、現場照片及檢察官勘驗筆錄暨錄影畫面截圖在卷可稽
    ，依當時天候晴、日間自然光線、柏油路面乾燥、無缺陷、
    無障礙物、視距良好等情況，並無不能注意之情形，被告騎
    車行經該彎道時，未減速慢行，不慎失控倒地而肇事，被告
    違反道路交通安全規則第93條第1項第2款之規定，而有過失
    ，檢察官認被告違反道路交通安全規則第94條第3項規定而
    有未注意車前狀況之過失等語，容有誤會。至被告一度辯稱
    ：告訴人不該坐在那位置，告訴人也有部分過失等語。然行
    人不得在道路上任意奔跑、追逐、嬉戲或坐、臥、蹲、立，
    阻礙交通，道路交通安全規則第133條定有明文。查告訴人
    於警詢時證稱：我當是坐在台七線8.5K旁的花圃休息等語；
    於偵訊時證稱：我當時坐在現場照片編號1紅線路邊等語，
    而經檢察官勘驗現場監視器錄影光碟內容，顯示被告騎乘機
    車過彎時失控滑行至道路外花圃緣石，因而撞及乘坐在該花
    圃緣石之告訴人等情，有勘驗筆錄及錄影畫面截圖在卷可稽
    ，顯見告訴人當時係坐在台七線道路外之花圃緣石處，而非
    坐在道路內，並無違反道路交通安全規則第133條規定，自
    無過失可言，且本案經送桃園市政府車輛行車事故鑑定會鑑
    定結果，亦認告訴人並無肇事因素，有上開鑑定意見書在卷
    可稽，也與本院上開認定相符，是被告上開辯詞，與事實不
    符，不足採信。
三、告訴人因本件車禍受有脾臟撕裂傷及低血容性休克等傷害，
    同日即行脾臟完全切除手術，有恩主公醫院乙種診斷證明書
    附卷可佐，經本院函詢恩主公醫院回覆以：病患因脾臟破裂
    併出血及休克，經脾臟切除手術治療，脾臟無法回復，對於
    鏈球菌感染抵抗力會較差，故一般會建議施打鏈球菌疫苗以
    增加抵抗力，有該醫院111年6月20恩醫事字第1110002904號
    函檢附醫師回復病歷摘要在卷可稽，足見脾臟一經切除，已
    不可復得，影響人體器官之完整性，並影響人體對細菌之抵
    抗力，對身體及健康之影響重大，已屬刑法第10條第4項第6
    款所定「對人之身體或健康有重大不治」之重傷害，此部分
    事實，可以認定。準此，被告就本案事故應負過失責任甚明
    ，且被告上述過失行為與告訴人之重傷害結果間具有相當因
    果關係。本案事證明確，被告前揭犯行洵堪認定，應依法論
    科。
參、論罪科刑暨撤銷改判理由：
一、核被告所為，係犯刑法第284條後段之過失致重傷害罪。被
    告於肇事後，於有偵查犯罪職權之員警前往現場時在場，且
    當場承認為肇事人，進而接受裁判，此有道路交通事故肇事
    人自首情形紀錄表存卷可佐，已符合自首要件，爰依刑法第
    62條前段規定得減輕其刑。
二、原審以被告犯刑法第284條前段之過失傷害犯行，事證明確
    ，且符合刑法第62條前段自首要件，並審酌被告就本件車禍
    發生之過失程度，兼衡其自述之智識程度、家庭經濟狀況、
    從事業務、被害人所受傷勢程度，及被告已與被害人林柏宇
    成立調解，但未與告訴人達成和解等一切情狀，判處拘役55
    日，並諭知如易科罰金，以新臺幣1千元折算1日，固非無見
    。惟原審判決認定被告係違反道路交通安全規則第94條第3
    項定而有未注意車前狀況之過失，且告訴人受有普通傷害而
    僅論被告犯刑法第284條前段之過失傷害罪，認事用法均有
    違誤，量刑基準亦隨之變更。又被告已與告訴人於本院審理
    時達成調解，並全數賠償完畢，且取得告訴人之諒宥，有本
    院調解筆錄及告訴人之刑事陳報狀在卷可稽，被告犯後態度
    良好，原審未及審酌此有利於被告之量刑因素，亦有未洽。
    檢察官上訴指摘原審判決誤認定告訴人受有普通傷害等語，
    為有理由，且原審判決也有上開不當部分，自應予以撤銷原
    審判決。
三、爰審酌被告駕車疏未注意遵守交通規則，而導致告訴人受傷
    嚴重，甚至達重傷害程度，兼衡被告前無為法院判處有罪確
    定之素行，又犯後尚知坦認犯行，且犯後已與告訴人達成調
    解，並全數賠償完畢，更取得告訴人諒宥，犯後態度甚佳，
    及被告自陳學歷、職業及家庭經濟狀況等一切情狀，量處如
    主文所示之刑，並諭知易科罰金之折算標準。
四、被告前未曾因故意犯罪受有期徒刑以上刑之宣告，有卷附被
    告前案紀錄表可按，係因一時疏忽而罹刑章，犯後已坦認犯
    行，且與告訴人達成調解，並全數賠償完畢，告訴人同意給
    予緩刑機會，有本院調解筆錄及告訴人之刑事陳報狀在卷可
    稽，本院認被告經此偵審程序，當知所警惕，信無再犯之虞
    ，併宣告緩刑2年，以啟自新。
據上論斷，應依刑事訴訟法第455條之1第1項、第3項、第369條
第1項前段、第364條，判決如主文。
本案經檢察官楊挺宏聲請簡易判決處刑，檢察官凌于琇及劉倍到
庭執行職務。
中　　華　　民　　國　　111 　年　　9 　　月　　30　　日
                  刑事第十一庭  審判長法  官  潘政宏
                                      法  官  翁健剛
                                      法  官  林育駿
以上正本證明與原本無異。
不得上訴。
        　　　　　　　　　　　　　　　書記官　翁珮華
中　　華　　民　　國　　111 　年　　10　　月　　2 　　日
附錄本案論罪科刑法條：
中華民國刑法第284條
因過失傷害人者，處1年以下有期徒刑、拘役或10萬元以下罰金
；致重傷者，處3年以下有期徒刑、拘役或30萬元以下罰金。